臺灣屏東地方法院民事裁定             100年度監宣字第20號
聲  請  人  宋淑珸
相  對  人  宋淑銖
上列聲請人聲請監護宣告事件，本院裁定如下：
    主  文
宣告宋淑銖（女，民國○○○年○月○日生，身分證統一編號：
Ｚ000000000號）為受監護宣告人。
選定宋淑珸（女，民國○○○年○月○日生，身分證統一編號：
Ｚ000000000號）為受監護宣告人宋淑銖之監護人。
指定屏東縣政府社會處社會救助科社工員邱鈺芸為會同開具財產
清冊之人。
聲請費用新臺幣壹仟元由受監護宣告之人負擔。
    理  由
一、聲請意旨略以：聲請人宋淑珸之妹宋淑銖（女，民國○○年○
    月○ 日生，身分證統一編號：Ｚ000000000號，住屏東縣新園
    鄉○○村○○路47號）因精神分裂症及智能不足，雖經延醫
    診治，惟均無起色，已至不能為意思表示及受意思表示之程
    度，為此依民事訴訟法第597 條以下之規定，聲請宣告相對
    人宋淑銖為受監護宣告人等語，並提出戶籍謄本、親屬系統
    表、診斷證明書、身心障礙手冊等件為證。
二、按受監護宣告之人應置監護人；法院為監護之宣告時，應依
    職權就配偶、四親等內之親屬、最近一年有同居事實之其他
    親屬、主管機關、社會福利機構或其他適當之人選定一人或
    數人為監護人，並同時指定會同開具財產清冊之人；法院選
    定監護人時，應依受監護宣告之人之最佳利益，優先考量受
    監護宣告之人之意見，審酌一切情狀，並注意下列事項：一
    、受監護宣告之人之身心狀態與生活及財產狀況。二、受監
    護宣告之人與其配偶、子女或其他共同生活之人間之情感狀
    況。三、監護人之職業、經歷、意見及其與受監護宣告之人
    之利害關係。四、法人為監護人時，其事業之種類與內容，
    法人及其代表人與受監護宣告之人之利害關係，民法第1110
    條、第1111條第1 項、第1111條之1 定有明文。
三、經查：
  (一)本院前往屏安醫院，於鑑定人黃文翔醫師前勘驗相對人，渠
    四肢健全，有自主行動能力；依著整齊，外觀乾淨，聲請人
    稱其雖能自己進食，但淨身沐浴等需他人代勞，僅有部分生
    活自理能力；又相對人雖能依指令起臥行走，但對話時語焉
    不詳，無法交談，欠缺溝通能力。本院另就相對人之宋淑銖
    心神狀況訊問鑑定人，經鑑定人鑑定結果，認相對人宋淑銖
    為慢性精神分裂病患，14歲開始出現精神症狀，反覆多次住
    過精神科專科醫院，100 年6 月7 日因左手肘關節骨折，在
    國仁醫院開刀，出院後接回家中照顧至今。身體狀態檢查方
    面，下肢行動能力正常，左手因骨折術後以石膏固定，目前
    無法活動，眼神呆滯、目光茫然，可以言語但語意模糊，有
    時自言自語、答非所問，會不自覺止不住傻笑。精神狀態方
    面，無法正確了解他人語意表達，無法正確回應他人問題，
    無法使用肢體語言，長短期記憶明顯極差，注意力不集中，
    現實判斷力不佳，對於金錢數字無概念。其意識清楚，說話
    速度慢，咬字不清喃喃自語，長期有幻聽症狀干擾，生活自
    閉，認知功能嚴重受損，行為退化，對於時間、地方、人物
    之定向能力明顯喪失。日常生活狀況方面，其可以自行進食
    ，但沐浴、更衣、大小便等均完全無法自理，且無法自行購
    物、無法做簡單之兩位數加減計算、無法辨識錢幣幣值，完
    全無處理財產之能力，亦無職業、社交或自我安排休閒活動
    之功能。個案各項功能退化嚴重，生活完全無自理能力，必
    須長期依賴醫療或養護機構照顧，目前已經處於功能嚴重衰
    退狀態，為意思表示、受意思表示或辨識其意思表示效果之
    能力幾乎完全喪失，也已經完全失去行為能力，應已達監護
    宣告之標準等情，有本院100 年6 月7 日訊問筆錄、屏安醫
    院100 年6 月7 日屏安醫字第（100 ）0231號函檢送之精神
    鑑定報告書1 份在卷可憑。
  (二)另依相對人於屏安醫院接受心理衡鑑評估結果認為：個案難
    以配合測驗要求，無法進行魏氏智力測驗，轉而使用知能篩
    檢測驗第2 版協助判讀，其總分為16.5分，推估其智力在40
    分以下，無法評估出確切數值，至少為重度智能障礙；思考
    流暢性、語言、抽象概念、定向感、心理運作、注意力、長
    短期記憶之認知功能均全面退化、缺損；錢財管理、運算能
    力不佳，現實感差、人際功能亦差。另自行為觀察，個案語
    言表達能力欠佳，構音含糊，會用的詞句非常少，無句子及
    文法，經常答非所問，可拿筆，但不能如指導語繒出正確圖
    樣，且表情相當淡漠，測驗過程經常坐不住，站起來表示要
    離開，建議予以監護宣告。以上有屏安醫院100 年5 月24日
    屏安醫院臨床心理衡鑑照會及報告單附卷可稽。
  (三)本院綜合上開勘驗結果及鑑定人之意見，認相對人確因精神
    障礙，致不能為意思表示或受意思表示之程度，故聲請人聲
    請就相對人為監護之宣告為有理由，應予准許。
四、次查，受監護宣告人宋淑銖未婚，無子女，父母已歿，至親
    僅有姊一人即聲請人宋淑珸，平時由其照顧宋淑銖，有擔任
    監護人之意願，且認有監護能力，是由宋淑珸擔任監護人，
    符合受監護宣告人宋淑銖之最佳利益，爰依民法第1111 條
    第1 項之規定，選定宋淑珸為受監護宣告人宋淑銖之監護人
    。至於聲請人雖請求指定相對人之叔父宋富貴為會同開具財
    產清冊之人，但宋某不悉上開指定之法律上意義及職務權責
    ，亦無意願，此有本院100 年6 月23日公務電話聯繫紀錄附
    卷可查，衡酌非適任之會同開具財產清冊之人。本院另審酌
    屏東縣政府轄下之社會處長期經辦各項社會福利業務，經驗
    豐富，並有眾多學有專精之社會工作人員從事該局業務，本
    院認由其社工員擔任會同開具財產清冊之人，應屬適當，爰
    依上揭法條規依，指定屏東縣政府社會處社工員邱鈺芸擔任
    會同開具財產清冊之人。又依民法第1113條關於成年人監護
    準用同法第1099條第1 項之規定，於監護開始時，監護人宋
    淑珸對於受宣護宣告人宋淑銖之財產，應會同屏東縣政府社
    會處社工員邱鈺芸於本裁定確定後2 個月內開具財產清冊並
    陳報法院，併此項明。
五、依民事訴訟法第608 條第1 項，裁定如主文。
中    華    民    國   100    年    7     月    28    日
                        家事庭法  官  朱盈吉
正本係照原本作成。
如不服本裁定關於選定監護人及指定會同開具財產清冊之人等部
分，應於送達後10日內向本院提出抗告狀，並繳納抗告費新臺幣
1,000元；其餘關於宣告監護之部分，不得抗告。
                              書記官  蔡明株
中    華    民    國   100    年    7     月    28    日